【裁判字號】    92,易,2103
【裁判日期】    921020
【裁判案由】    脫逃
【裁判全文】
臺灣板橋地方法院刑事判決                        九十二年度易字第二一三號
    公  訴  人  臺灣板橋地方法院檢察署檢察官
    被      告  乙○○
                己○○
右列被告因脫逃案件，經檢察官提起公訴（九十二年度偵字第九一一七號），經本院
合議庭裁定適用簡式審判程序，判決如左：
    主  文
乙○○便利依法逮捕之人脫逃，未遂，累犯，處有期徒刑肆月，如易科罰金，以參佰
元折算壹日。
己○○依法逮捕之人脫逃，未遂，處有期徒刑參月，如易科罰金，以參佰元折算壹日
。
    事  實
一、乙○○前於民國（下同）八十四年間因違反麻醉藥品管理條例案件，經臺灣臺北
    地方法院判處有期徒刑五年三月確定，又因違反藥事法等案件，經臺灣臺北地方
    法院判處應執行有期徒刑八月，並經臺灣高等法院駁回上訴確定，上開二案經依
    聲請定應執行刑為五年九月；其另於八十五年間，因違反麻醉藥品管理條例案件
    ，經臺灣臺北地方法院判處有期徒刑六月，如易科罰金以三百元折算一日確定，
    並於上開二案所定之應執行刑執行完畢後接續執行；嗣上開三案執行中，於八十
    八年七月十三日縮短刑期假釋出獄，並於九十一年二月二十一日假釋期滿執行完
    畢（構成累犯）。己○○前於八十五年間，因違反麻醉藥品管理條例案件，經臺
    灣高等法院判處有期徒刑一年確定，並於八十五年九月十二日期滿執行完畢（不
    構成累犯）。乙○○與己○○係朋友關係，己○○前因涉嫌違反毒品危害防制條
    例案件，經臺灣板橋地方法院檢察署於九十二年四月二十五日發佈通緝，嗣於九
    十二年四月二十九日下午二時許，在臺北縣新莊市○○街四十一巷二十一號九樓
    為警緝獲逮捕，係依法逮捕之人，並經解送臺北縣三重市○○路○段一四七號臺
    北縣政府警察局三重分局（下稱三重分局）製作筆錄。當日傍晚乙○○撥打己○
    ○所使用之0000000000號行動電話，由不知情之己○○之妻丙○○接
    聽，乙○○因而得知己○○已為警逮捕並在三重分局錄製筆錄，將於當日晚上九
    時許解送臺灣板橋地方法院檢察署偵訊，其竟為便利己○○脫逃，於當日晚上八
    時許騎乘其所有ＧＨＩ─三七一號重型機車載其三歲之小孩前往三重分局，駛抵
    後並將機車熄火停放於三重分局大門旁，機車車頭方向背對分局，乙○○坐於前
    座，其小孩坐於機車踏板娃娃椅上，乙○○以雙腳支撐機車重心，未以支撐支架
    固定機車，且機車鑰匙仍插在電門上，等候員警押解己○○步出分局時予以接應
    。嗣於晚上九時二十五分許，警員甲○○、庚○○、戊○○、丁○○押解己○○
    及另二名人犯走出三重分局門口，其中另二名人犯已押解走上停放於門口之警備
    車內，己○○於走向警備車時，見乙○○已騎乘機車在三重分局門旁等候，即利
    用押解員警不注意之際，衝向乙○○之機車並跳上機車後座而脫逃，並叫乙○○
    「快走」，然於乙○○未及發動機車時，經員警上前追捕當場制伏己○○及乙○
    ○二人而未遂。
二、案經臺北縣政府警察局三重分局報請臺灣板橋地方法院檢察署檢察官偵查起訴。
    理  由
一、右揭事實，業據被告乙○○、己○○於本院審理中坦承不諱，核與證人即員警甲
    ○○、庚○○、戊○○、丁○○於偵查（見偵查卷第三七頁背面、三八頁正面）
    及本院調查中（見本院九十二年九十二年七月三十一日、九十二年八月十四日訊
    問筆錄）證述之情節相符，並有機車照片二張、電話通聯紀錄一件在卷足資佐證
    ，足認被告二人自白與事實相符。本件事證明確，被告犯行洵堪認定，應依法論
    科。
二、核被告乙○○所為，係犯刑法第一百六十二條第一項、第四項之便利脫逃未遂罪
    ；被告己○○所為，係犯刑法第一百六十一條第一項、第四項之脫逃未遂罪。被
    告乙○○前有如事實欄所載之犯罪科刑及執行情形，有臺灣高等法院被告全國前
    案紀錄表在卷足佐，其於有期徒刑執行完畢後，五年內再犯有期徒刑以上刑之本
    罪，為累犯，應依法加重其刑。又被告二人已著手犯罪行為之實施，然尚未達脫
    逃之結果，為未遂犯，爰依刑法第二十六條前段之規定，按既遂犯之刑度減輕其
    刑。被告乙○○部分，其刑同時有加重及減輕，依法先加後減之。爰審酌被告二
    人犯罪之動機、目的、手段、犯罪所生之危害及犯罪後之態度等一切情狀，分別
    量處如主文所示之刑，並均諭知易科罰金之折算標準。
據上論斷，應依刑事訴訟法第二百九十九條第一項前段，刑法第一百六十一條第一項
、第四項、第一百六十二條第一項、第四項、第二十六條前段、第四十七條、第四十
一條第一項前段、罰金罰鍰提高標準條例第二條，判決如主文。
本案經檢察官黃重鋼到庭執行職務。
中      華      民      國    九十二    年      十      月     二十     日
                                      臺灣板橋地方法院刑事第十三庭
                                          法  官  白  光  華
右正本證明與原本無異。
如不服本判決，應於判決送達後十日內，向本院提出上訴狀。
                                          書記官  陳  靜  怡
中      華      民      國    九十二    年      十      月     二十     日
附錄本案論罪科刑法條全文
中華民國刑法第一百六十一條
  依法逮捕、拘禁之人脫逃者，處一年以下有期徒刑。
  損壞拘禁處所械具或以強暴脅迫犯前項之罪者，處五年以下有期徒刑。
  聚眾以強暴脅迫犯第一項之罪者，在場助勢之人，處三年以上十年以下有期徒刑。
  首謀及下手實施強暴脅迫者， 處五年以上有期徒刑。
  前三項之未遂犯，罰之。
中華民國刑法第一百六十二條
  縱放依法逮捕拘禁之人或便利其脫逃者，處三年以下有期徒刑。
  損壞拘禁處所械具或以強暴脅迫犯前項之罪者，處六月以上五年以下有期徒刑。
  聚眾以強暴脅迫犯第一項之罪者，在場助勢之人，處五年以上十二年以下有期徒刑
  ；首謀及下手實施強暴脅迫者，處無期徒刑或七年以上有期徒刑。
  前三項之未遂犯罰之。
  配偶、五親等內之血親或三親等內之姻親，犯第一項之便利脫逃罪者，得減輕其刑
  。


司法院資訊處製作；財團法人民間司法改革基金會備份。
